最高法院民事判決　　　　　　　　　　　　　　　　八十八年度台上字第二四九號
　　上　 訴　 人　辛 ○ ○.
　　　　　　　　　庚○○○
　　被 上　訴 人　耀章汽車企業有限公司
　　兼法定代理人　戊 ○ ○
　　被 上 訴　人　己 ○ ○.
　　　　　　　　　乙 ○ ○
　　　　　　　　　丁　　○
　　　　　　　　　丙 ○ ○
　　　　　　　　　甲 ○ ○
右當事人間請求拆屋還地事件，上訴人對於中華民國八十七年八月十七日台灣高等法
院第二審更審判決（八十六年度上更(三)字第一二六號），提起上訴，本院判決如左：
    主  文
上訴駁回。
第三審訴訟費用由上訴人負擔。
    理  由
本件上訴人主張：坐落台北市○○區○○段二小段二○○之二號土地面積一八七平方
公尺（下稱系爭土地）為伊所共有，應有部分各二分之一。被上訴人己○○以次五人
及被上訴人戊○○（下稱己○○等人）之被繼承人徐國清無正當權源，竟於其上搭建
門牌台北市中山區○○○路○段七五巷一號如第一審判決附圖Ａ部分所示面積一八一
平方公尺建物（下稱系爭建物），與被上訴人耀章汽車企業有限公司（下稱耀章公司
）共同無權占用，致伊受有相當於租金之損害等情，本於所有權及侵權行為與不當得
利之法律關係，求為命被上訴人己○○等人拆除系爭建物及被上訴人應交還系爭土地
並自民國八十一年十月二日起至返還土地日止，每月連帶給付新台幣（下同）八萬九
千六百元之判決。
被上訴人則以：系爭建物原為訴外人劉國章於五十五年五月二日所買受。五十八年六
月，劉國章向財政部國有財產局（下稱國有財產局）承租系爭土地。嗣於七十一年六
月十九日，劉國章將系爭建物及系爭土地占用權（租賃權）一併讓與徐國清。雖劉國
章嗣後向國有財產局承買系爭土地，並輾轉由上訴人取得，惟徐國清之占用權不受影
響。且上訴人明知系爭土地上建有系爭建物而仍予買受，自已同意伊使用系爭土地等
語，資為抗辯。
原審以：上訴人主張渠共有系爭土地，應有部分各二分之一，被上訴人己○○等人共
有系爭建物坐落於系爭土地上，固有土地登記簿謄本為證，且為被上訴人所不爭執，
並經第一審勘驗，且囑託台北市中山地政事務所測量，製有勘驗筆錄及複丈成果圖可
稽。惟被上訴人抗辯系爭建物原為鄭斌所建造，於五十五年五月二日出賣予劉國章，
劉國章再於五十八年六月間向國有財產局承租系爭土地，嗣於七十一年六月十九日將
系爭建物所有權（按：系爭建物未辦理保存登記，所稱所有權應係指事實上處分權及
用益權）及系爭土地占有使用權一併讓與被上訴人己○○等人之被繼承人徐國清，有
讓渡書及房地讓渡契約書為證，並經證人吳洪、陳超證述屬實，系爭土地自五十八年
六月起至七十六年二月止之租金，均由徐國清代劉國章向國有財產局繳納，亦有收據
可稽，被上訴人所為抗辯，應屬可信。按土地與房屋為各別之不動產，各得單獨為交
易之標的，且房屋性質上不能與土地使用權分離而存在，亦即使用房屋必須使用該房
屋之基地。徐國清自劉國章受讓系爭建物所有權及系爭土地占有使用權後，劉國章已
於七十六年五月二十九日向國有財產局承購系爭土地，並於同年六月十六日辦畢所有
權移轉登記而取得該土地所有權，有系爭土地登記簿謄本可憑，劉國章既已將系爭建
物所有權及系爭土地占有使用權一併讓與徐國清，自應履行出賣人之義務，擔保徐國
清就其所出賣與徐國清之系爭建物有合法占有使用系爭土地之權利，劉國章嗣後更取
得系爭土地所有權，尤應使徐國清得以繼續使用系爭土地。上訴人自劉國章受讓系爭
土地所有權，自係一併承受劉國章與徐國清間原來之法律關係，應容忍徐國清向劉國
章買受之系爭建物繼續使用系爭土地，被上訴人己○○等人共有之系爭建物即有使用
系爭土地之正當權源，而非無權占用。被上訴人耀章公司係被上訴人戊○○所開設經
營，亦屬有權占有系爭土地，上訴人本於所有權及侵權行為與不當得利之法律關係，
請求被上訴人己○○等人拆除系爭建物，及被上訴人應交還系爭土地，並自八十一年
十月二日起至返還土地之日止，每月連帶給付八萬九千六百元，即不應准許。因而廢
棄第一審所為上訴人勝訴之判決，改判駁回其訴，經核於法洵無不合。
按土地與房屋為各別之不動產，各得單獨為交易之標的，且房屋性質上不能與土地使
用權分離而存在，亦即使用房屋必須使用該房屋之基地。房屋出賣人既將房屋及基地
使用權一併出賣，依出賣人之義務，自應擔保買受人就其出賣之房屋有合法使用基地
之權利，出賣人嗣後取得基地所有權，應認默許房屋買受人繼續使用土地。其後自出
賣人受讓基地所有權之人，應承受出賣人與買受人原來之法律關係，同意房屋買受人
繼續使用基地。徐國清既自劉國章受讓系爭建物及基地使用權，劉國章依出賣人之義
務，應擔保徐國清就其出賣之房屋有合法使用基地之權利，劉國章嗣後既取得基地所
有權，應認默許徐國清繼續使用土地。上訴人自劉國章受讓基地所有權，即應承受劉
國章與徐國清間原來之法律關係，同意徐國清繼續使用系爭基地，上訴人主張徐國清
無權使用系爭土地云云，為無足採。上訴人復執陳詞，並就原審採證認事之職權行使
，指摘原判決違背法令，聲明廢棄，為無理由。
據上論結，本件上訴為無理由，依民事訴訟法第四百八十一條、第四百四十九條第一
項、第七十八條，判決如主文。
中      華      民      國    八十八    年      二      月      四      日
                              最高法院民事第六庭
                                  審判長法官  蕭  亨  國
                                        法官  吳  正  一
                                        法官  楊  隆  順
                                        法官  陳  淑  敏
                                        法官  黃  義  豐
      右正本證明與原本無異
                                              書  記  官
中      華      民      國    八十八    年      二      月    二十六    日
                                                                      Ｑ
